臺灣高等法院刑事裁定
111年度抗字第160號
抗   告   人  
即再審聲請人  陳明煌


                      
                      
上列抗告人即受判決人因聲請再審案件，不服臺灣新北地方法院
中華民國110年12月15日裁定（110年度聲再字第101號），提起
抗告，本院裁定如下：
    主  文
抗告駁回。                                             
    理  由
一、原裁定意旨略以：抗告人即再審聲請人陳明煌（下稱聲請人
    ）於民國90年11月26日因施用毒品案件，經原審法院以90年
    度毒聲字第4606號裁定送觀察、勒戒後，因認有繼續施用毒
    品之傾向，再以91年度毒聲字第333號裁定令入戒治處所施
    以強制戒治，並以91年度訴字第648號判處施用第一級毒品
    部分有期徒刑8月、施用第二級毒品部分有期徒刑5月，並定
    應執行有期徒刑1年，於91年6月24日確定，前開所犯之罪在
    93年1月9日毒品危害防制條例修正施行前確定，而非偵查中
    或審判中之案件，自無修正後規定之適用餘地，應依修正前
    毒品危害防制條例規定處理。聲請人以其因施用第一級毒品
    、第二級毒品已執行強制戒治，自不應再將同一罪名判決應
    執行刑有期徒刑1年云云聲請再審，顯屬無據，其聲請再審
    為無理由，應予駁回。
二、抗告意旨略以：聲請人前於90年11月26日因施用毒品案件，
    經原審法院以90年度毒聲字第4606號裁定送觀察、勒戒後，
    因認有繼續施用毒品之傾向，再以91年度毒聲字第333號裁
    定令入戒治處所施以強制戒治，並以91年度訴字第648號判
    處施用第一級毒品部分有期徒刑8月、施用第二級毒品部分
    有期徒刑5月，並定應執行有期徒刑1年，聲請人因同一案件
    經強制戒治，又遭法院判刑，顯違反憲法第8條及一事不二
    罰之原則甚明，請撤銷原判決云云。
三、按再審及非常上訴制度，雖均為救濟已確定之刑事判決而設
    ，惟再審係為原確定判決認定事實錯誤而設之救濟程序，與
    非常上訴程序係為糾正原確定判決法律上錯誤者有別，是倘
    所指摘者，係關於原確定判決適用法律不當之情形，核屬非
    常上訴之範疇，並非聲請再審所得救濟（最高法院108 年度
    台抗字第555號、105年度台抗字第863號裁定意旨參照）。
四、經查：   
  ㈠聲請人前於90年11月26日因施用毒品案件，經原審法院以90
    年度毒聲字第4606號裁定送觀察、勒戒後，因認有繼續施用
    毒品之傾向，再以91年度毒聲字第333號裁定令入戒治處所
    施以強制戒治，並以91年度訴字第648號判處施用第一級毒
    品部分有期徒刑8月、施用第二級毒品部分有期徒刑5月，並
    定應執行有期徒刑1年，於91年6月24日確定，有上揭不起訴
    處分書、起訴書、裁定、判決及本院被告前案紀錄表附卷可
    資佐證。
　㈡又毒品危害防制條例於92年7月9日修正公布，並於公布後6個
    月即93年1月9日施行，聲請人聲請再審之確定判決，其判決
    確定日為91年6月24日，有本院被告前案紀錄表在卷可稽（
    見原審卷第43頁），上開確定判決既係於前揭毒品危害防制
    條例修正施行前確定，聲請人上開經原確定判決判處罪刑後
    入監執行之犯行，自非同條例第35條所稱偵查中或審判中之
    案件，並無依本條適用同條例修正後規定之餘地，應依93年
    1月9日修正施行前之毒品危害防制條例規定處理。而93年1
    月9日修正施行前之毒品危害防制條例第20條規定：「犯第1
    0條之罪（即施用第一、二級毒品罪）者，檢察官或少年法
    庭應先將被告或少年送勒戒處所觀察、勒戒，其期間不得逾
    1月（第1項）。經觀察、勒戒後，無繼續施用毒品傾向者，
    應由檢察官為不起訴之處分或由少年法庭為不付審理之裁定
    ；有繼續施用毒品之傾向者，由檢察官聲請法院或由少年法
    庭裁定令入戒治處所施以強制戒治，其期間為1年。但自首
    者，得以保護管束代之（第2項）。依前項規定為不起訴之
    處分或不付審理之裁定後，5年內再犯第10條之罪，經觀察
    、勒戒後，認有繼續施用毒品之傾向或三犯以上者，不適用
    前項之規定。但應由檢察官聲請法院或由少年法庭裁定先令
    入戒治處所施以強制戒治（第3項）」。聲請人所指原確定
    判決所為之判決處刑，參照上開規定，程序於法並無不合，
    亦為我國刑法採保安處分與刑罰雙軌制之結果，聲請人指稱
    原確定判決，係遭重行起訴、雙重裁罰，而違反一事不再理
    原則云云，顯有誤會，不能據為聲請再審之理由。
  ㈢綜上，原審認聲請人聲請再審顯屬違背法律程序，予以駁回
    ，經核尚無不合，聲請人猶執前詞提起抗告，為無理由，應
    予駁回。
據上論斷，應依刑事訴訟法第412 條，裁定如主文。
中　　華　　民　　國　　111 　年　　2 　　月　　7 　　日
                  刑事第九庭    審判長法　官  潘翠雪
                                      法　官  余秀美
                                      法　官  陳俞婷 
以上正本證明與原本無異。
如不服本裁定，應於收受送達後五日內向本院提出抗告狀。
                                      書記官  李政庭
中　　華　　民　　國　　111 　年　　2 　　月　　7 　　日